【裁判字號】    96,上,456
【裁判日期】    970115
【裁判案由】    給付貨款
【裁判全文】
臺灣高等法院民事判決                   96年度上字第456號
上  訴  人  大眾國際租賃股份有限公司
法定代理人  丙○○
訴訟代理人  乙○○
            丁○○
被上訴人    甲○○○○○○○○○
訴訟代理人  吳秀菊律師
上列當事人間，因請求給付貨款事件，上訴人對於中華民國96年
4月9日臺灣臺北地方法院95年度訴字第11409號第一審判決，提
起上訴，經本院於97年1月8日言詞辯論終結，判決如下：
    主      文
上訴駁回。
第二審訴訟費用由上訴人負擔。
    事實及理由
一、上訴人起訴主張：被上訴人為購買 Implant(人工植體）300
    件(pcs)及手術器械盒乙件(pc)(以下稱系爭貨品），由上訴
    人以新臺幣(以下同) 500萬元，向訴外人三臨企業有限公司
    (以下稱三臨公司)承購，分48期付款、每期按月繳付125,61
    6元 (合計6,029,568元)之方式，轉售予被上訴人，於民國(
    以下同)95年5月12日與上訴人、訴外人三臨公司、及與上訴
    人分別簽訂買賣契約書，並簽發未載到期日同面額之本票交
    付上訴人收執，且已收受三臨公司交付之系爭貨品，亦已依
    約自95年6月17日起按月給付被上訴人125,616元；95年 8月
    23日委任律師以被詐欺為由，致函上訴人為撤銷買賣契約之
    意思表示，並拒絕付款，已該當兩造簽訂買賣契約書第 9條
    第2項第1款顯有不履行之虞之情形，上訴人依約自95年11月
    1日起撤銷被上訴人之期限利益，得請求被上訴人1次給付剩
    餘貨款；為此，求為命被上訴人應給付上訴人 5,401,488元
    ，及自95年11月1日起至清償日止，按週年利率5％計算利息
    之判決；原法院為其敗訴判決後，聲明不服，提起上訴，其
    聲明為：(一)原判決駁回上訴人後開第二項之訴部分廢棄。
    (二)前項廢棄部分，被上訴人應給付上訴人 3,642,864元並
    自97年1月17日起至清償日止，按週年利率5％計算之利息。
    (三)訴訟費用由被上訴人負擔。(四)願供擔保請准宣告假執
    行。
二、被上訴人則以：上訴人之金融業務部專案經理黃金發，明知
    訴外人三臨公司法定代理人斯君澤瀕臨破產，資力不足，95
    年5月12日共同向被上訴人遊說，約定以430萬元由上訴人向
    三臨公司承購系爭貨品，再以分期付款方式轉售予被上訴人
    ，約定由被上訴人向上訴人貸款 260萬元，而分別於其等所
    提出金額欄為空白之買賣契約書、本票、買賣標的物交貨與
    驗收證明書上簽名、蓋章，並交付48紙支票；被上訴人雖於
    買賣標的物交貨與驗收證明書上簽名、蓋章，惟迄未收受系
    爭貨品，上訴人所主張及提出之買賣契約書顯與事實不符，
    且被上訴人均按期支付價款未曾有所遲延等語，資為抗辯；
    對於上訴人之上訴所為答辯聲明：(一)上訴駁回。(二)第二
    審訴訟費用由上訴人負擔。
三、上訴人主張被上訴人為購買系爭貨品，由上訴人以 500萬元
    ，向訴外人三臨公司承購，以分48期付款、每期按月繳付12
    5,616元 (合計6,029,568元)之方式，轉售予被上訴人，於9
    5年5月12日與上訴人、訴外人三臨公司、及與上訴人分別簽
    訂買賣契約書，並簽發未載到期日同面額之本票交付上訴人
    收執，且已收受三臨公司交付之系爭貨品，亦已依約自95年
    6月17日起按月給付被上訴人125,616元；95年 8月23日委任
    律師以被詐欺為由，致函上訴人為撤銷買賣契約之意思表示
    等事實，業據上訴人提出買賣契約書 2件、買賣標的物交貨
    與驗收證明書、本票、元大法律事務所函、及被上訴人帳戶
    支票存款對帳單在卷 (原審卷第9至11、13、14至17、44頁)
    為憑；被上訴人對於上訴人提出買賣契約書 2件、買賣標的
    物交貨與驗收證明書、本票等簽名及元大法律事務所函之真
    正，又不爭執，上訴人主張之上開事實，應堪信為真實。
四、上訴人主張被上訴人於95年 8月23日委任律師以被詐欺為由
    撤銷所為買賣契約之意思表示，並拒絕付款，已該當兩造簽
    訂買賣契約書第9條第2項第 1款顯有不履行之虞之情形，上
    訴人依約自95年11月 1日起撤銷被上訴人之期限利益，得請
    求被上訴人一次給付剩餘貨款等語；被上訴人則以上訴人所
    主張及提出之買賣契約書確與事實不符，已如前述，且被上
    訴人均按期支付價款未曾有所遲延等語為抗辯；經查：
(一)按民法所謂條件，係當事人以將來客觀上不確定事實之成就
    或不成就，決定法律行為效力之發生或消滅之一種附款。使
    法律行為效力發生或消滅，為附條件法律行為之本質，如以
    已發生權利之行使繫於條件之方法設定權利，則非附條件之
    法律行為。茍當事人非以法律行為效力之發生，而僅以其履
    行繫於不確定之事實者，雖亦屬約款之一種，然此約款並非
    條件，應解釋為於其事實發生時，為權利行使期限之屆至。
    在此情形，若該事實之到來確定不發生，應認其期限已屆至
    ，有最高法院87年度臺上字第 129號裁判意旨，足資參照。
(二)本件上訴人於95年 5月12日與被上訴人所簽訂買賣契約書第
    9條2項第 1款係約定：在被上訴人對上訴人負一切債務全部
    清償以前，上訴人或其連帶保證人如有分期付款一期不履行
    或顯有不履行之虞或所交付之票據遭受存款不足 (原文漏植
    「足」字 )拒絕往來或其他原因致被退票或遲延付款時，毋
    庸經上訴人通知或履行法定手續，被上訴人及其連帶保證人
    所負之一切債務之償還均喪失其期限之利益，上訴人得視情
    形要求立即清償全部價款，或取回占有標的物。(…)。有買
    賣契約書在卷(原審卷第28頁)為憑；兩造所為上開約定，係
    以已發生請求分期清償債務權利，繫於履行方法而設定一次
    請求清償之權利，顯非附條件之法律行為，而係以「一次不
    履行」、或「顯有不履行之虞」、或「所交付之票據遭受存
    款不足拒絕往來、或「其他原因致被退票」、或「遲延付款
    」等不確定之事實發生時，依最高法院87年度臺上字第 129
    號裁判意旨，上訴人向被上訴人為「一次清償」權利之行使
    期限，始為屆至。
(三)上訴人主張被上訴人於95年 8月23日委任律師以被詐欺為由
    ，致函上訴人為撤銷買賣契約之意思表示，業據上訴人提出
    元大法律事務所函在卷(原審卷第32至35頁)為憑，固屬不虛
    ；惟查被上訴人於95年 8月23日委任律師以被詐欺為由，致
    函上訴人為撤銷買賣契約之意思表示，並無拒絕履行契約之
    意思表示，亦有元大法律事務所函在卷足稽；且被上訴人自
    發函為撤銷買賣契約之意思表示後，以迄於本院言詞辯論期
    日97年1月8日為止，歷經1年5個月，仍依約按期給付價款之
    事實，亦據上訴人於本院言詞辯論期日為「 (被上訴人目前
    仍然繼續繳納分期款項，有無遲延過？ )是，都按期繳交，
    他們是用開票的，沒有一期遲誤過」之陳述，所不爭執，有
    本院言詞辯論筆錄在卷(本院卷第89頁背面)足憑。被上訴人
    履行買賣契約，迄未發生「一次不履行」、或「顯有不履行
    之虞」、或「所交付之票據遭受存款不足拒絕往來、或「其
    他原因致被退票」、或「遲延付款」等情事，依上說明，上
    訴人向被上訴人為「一次清償」權利之行使期限，尚未屆至
    ，已臻明確。
(四)綜合上述，上訴人於被上訴人尚未發生「一次不履行」、或
    「顯有不履行之虞」、或「所交付之票據遭受存款不足拒絕
    往來、或「其他原因致被退票」、或「遲延付款」等情事，
    請求被上訴人一次清償扣除已付價款後之餘款，於法自非有
    據，不應准許。
五、從而，上訴人依兩造所簽訂買賣契書第9條第2項第 1款之約
    定，扣除已付部份價款，請求被上訴人一次給付餘款，原法
    院為其敗訴判決，並駁回其假執行之聲請，經核尚無違誤；
    上訴意旨仍持陳詞，指摘原法院之判決不當，求予廢棄，為
    無理由，應予駁回。
六、本件事證已臻明確，兩造其他攻擊、防禦方法，及提出未援
    用之證據，經斟酌後認不影響判決基礎，無逐一論述必要，
    併此敘明。
七、據上論結，本件上訴為無理由，爰依民事訴訟法第449條第1
    項、第78條之規定，判決如主文。
中    華    民    國    97    年     1    月    15    日
                    民事第五庭
                        審判長法  官  陳博享
                              法  官  蔡芳齡
                              法  官  梁宏哲
正本係照原本作成。
如不服本判決，應於收受送達後20日內向本院提出上訴書狀，其
未表明上訴理由者，應於提出上訴後20日內向本院補提理由書狀
（均須按他造當事人之人數附繕本）上訴時應提出委任律師或具
有律師資格之人之委任狀；委任有律師資格者，另應附具律師資
格證書及釋明委任人與受任人有民事訴訟法第466條之1第1項但
書或第2項（詳附註）所定關係之釋明文書影本。
中    華    民    國    97    年    1     月    16    日
                              書記官  鄭靜如
附註：
民事訴訟法第466條之1（第1項、第2項）：
對於第二審判決上訴，上訴人應委任律師為訴訟代理人。但上訴
人或其他法定代理人具有律師資格者，不在此限。
上訴人之配偶、三親等內之血親、二親等內之姻親，或上訴人為
法人、中央或地方機關時，其所屬專任人員具有律師資格並經法
院認為適當者，亦得為第三審訴訟代理人。


司法院資訊處製作；財團法人民間司法改革基金會備份。
